【裁判字號】    89,親,43
【裁判日期】    891004
【裁判案由】    否認婚生子女
【裁判全文】
臺灣板橋地方法院民事判決  八十九年度親字第四三號
    原      告  丙○○
    訴訟代理人  南雪貞律師
    被      告  乙○○                住台北縣永和市○○路四七巷五０號
    兼  右一人  甲○○                住台北縣永和市○○路四七巷五０號
    法定代理人
右當事人間否認婚生子女事件，本院判決如左：
    主      文
確認被告乙○○非原告與被告甲○○所生之婚生子。
訴訟費用由被告負擔。
    事      實
甲、原告方面：
一、聲明：如主文所示。
二、陳述：
（一）原告與被告甲○○於民國（下同）六十五年間結婚，育有五子，因兩人個性差
      異而無法繼續共同生活，故於七十五年離家迄今，被告甲○○於八十八年提出
      離婚訴訟，原告未出庭答辯，致遭判決離婚。八十九年八月下旬，原告經由女
      兒陳淑芳始得知被告甲○○於六年前即八十三年六月三日，在夫妻關係存續中
      ，竟與訴外人趙彥勝發生關係產下一子乙○○（趙志強），並有戶口名簿可供
      證實。而原告自七十五年離家後並未與被告甲○○同住，彼此間更無夫妻之實
      ，乙○○顯非原告與被告甲○○之婚生子女甚明。
（二）被告甲○○、乙○○二人與訴外人趙彥勝曾前往台北馬偕醫院實施血緣鑑定，
      經鑑定結果顯示訴外人趙彥勝為被告乙○○生父之機率高達百分之九九．九九
      九九，此有該院之血緣鑑定報告書籍診斷證明書可稽。則訴外人趙彥勝即為被
      告乙○○事實上生父，原告與被告乙○○即不可能有血統上之父子關係。為此
      ，依民法第一千零六十三條第二項之規定，訴請判令如主文第一項所示。
三、證據：提出戶口名簿、判決書、馬偕醫院親子鑑定報告書各一紙為證。
乙、被告方面：
一、聲明：同意原告之請求。
二、陳述：
    對於原告主張之事實沒有意見，乙○○生父確實為訴外人趙彥勝。
    理      由
一、按關於認諾及訴訟上自認或不爭執事實之效力，於第五百八十九條否認子女之訴
    ，不適用之，民事訴訟法第五百九十四條定有明文。本件被告葉進益於言詞辯論
    期日同意原告之請求並就原告主張之事實為不爭執，揆諸首揭法條之說明，自不
    發生被告葉進益認諾或不爭執事實之效力，合先敘明。
二、查原告主張與被告甲○○於六十五年間結婚，育有五子，因兩人個性差異而無法
    繼續共同生活，故於七十五年離家迄今，之後原告即未與被告甲○○同住，彼此
    間更無夫妻之實，被告甲○○於八十八年提出離婚訴訟，原告未出庭答辯，致遭
    判決離婚，但被告甲○○竟於八十三年六月三日，在夫妻關係存續中，與訴外人
    趙彥勝發生關係產下一子乙○○等事實，為被告甲○○所不爭執，並有戶口名簿
    、本院八十八年度婚字第八三三號民事判決書等件附卷可稽，並經訴外人趙彥勝
    以書面陳明屬實。又本件經馬偕醫院就訴外人趙彥勝與乙○○進行血緣鑑定結果
    判定：「本次鑑定共測試一種血型抗原，三種組織抗原和十三種ＤＮＡ標誌，均
    無法否定趙彥勝是趙志強（乙○○）的父親，基於和一般國人抗原標記頻率的比
    較，趙彥盛事趙志強父親之可能性為百分之九九．九九九九以上」等情，有該院
    親子鑑定報告書一紙附卷可稽。由上足認原告主張被告乙○○非其與被告甲○○
    之婚生子，而是其與訴外人趙彥勝所生之子，應屬真實，堪以採信。
三、再按，「妻之受胎，係在婚姻關係存續中者，推定其所生子女為婚生子女。前項
    推定，如夫妻之一方能證明妻非自夫受始者，得提起否認之訴。但應於知悉子女
    出生之日起，一年內為之」民法第一千零六十三條定有明文。本件被告甲○○於
    八十三年六月三日產下被告乙○○時，經回溯其受胎期間係在其與原告婚姻關係
    存續期間，依法雖應推定被告乙○○為原告與被告甲○○所生之婚生子女，但參
    照上開訴外人趙彥勝書面之證詞及馬偕醫院親子鑑定報告書所載內容，被告乙○
    ○應非被告甲○○自原告受胎所生。因此，原告於八十九年八月下旬得知被告乙
    ○○出生一事後之一年期限內提起本件否認子女之訴，於法有據，應予准許。
四、結論：本件原告之訴為有理由，並依民事訴訟法第八十五條第一項前段、第七十
    八條，判決如主文。
中      華      民      國    八十九    年      十      月      四      日
                                          臺灣板橋地方法院民事第二庭
~B法  官  劉以全
右為正本係照原本作成。
如不服本判決應於送達後廿日內向本院提出上訴狀。
中      華      民      國    八十九    年      十      月      四      日
~B書記官  王麗珍


司法院資訊處製作；財團法人民間司法改革基金會備份。
